【裁判字號】    98,交聲更,44
【裁判日期】    990721
【裁判案由】    交管條例聲異
【裁判全文】
臺灣板橋地方法院交通事件裁定        98年度交聲更字第44號
原處分機關  交通部公路總局臺北區監理所
異  議  人
即受處分人  甲○○
上列受處分人因違反道路交通管理處罰條例事件，對於交通部公
路總局臺北區監理所中華民國97年11月21日所為之處分（原處分
案號：北監營裁字第40-C00000000號），聲明異議，本院於98年
9 月2 日以97年度交聲字第3183號裁定後，異議人不服，提起抗
告，經臺灣高等法院於98年11月2 日以98年度交抗字第2336號裁
定將原裁定撤銷，發回本院，本院更為裁定如下：
    主  文
原處分撤銷。
甲○○不罰。
    理  由
一、按法院受理交通事件，準用刑事訴訟法之規定，道路交通管
    理處罰條例第89條前段定有明文，是最高法院76年臺上字第
    4986號判例：認定犯罪事實所憑之證據，雖不以直接證據為
    限，間接證據亦包括在內；然而無論直接或間接證據，其為
    訴訟上之證明，須於通常一般之人均不致有所懷疑，而得確
    信其為真實之程度者，始得據為有罪之認定，倘其證明尚未
    達到此一程度，而有合理之懷疑存在以致事實審法院無從取
    得有罪之確信時，即應由法院為諭知被告無罪之判決，亦即
    刑事訴訟法上法院認定事實之最重要原則「認定被告有罪，
    就該有罪事實不能有任何之合理懷疑存在」，於法院審理行
    為人違反道路交通管理處罰條例案件時，自當有其適用。易
    言之，法院於審理行為人違反道路交通管理處罰條例案件，
    當踐行完畢調查證據之程序後，為事實之認定時，如就原處
    分機關所認定之行為人違規之事實仍有合理之訴訟上懷疑，
    而無法百分之百確信行為人確有該當於道路交通管理處罰條
    例各該處罰條文之構成要件事實時，即應依訴訟上之待證事
    實「倘有懷疑，則從被告之利益作解釋」之證據法則，作對
    受處分人有利之認定。
二、本件原處分機關認異議人即受處分人甲○○於民國96年8 月
    24日上午7 時38分許，駕駛車牌號碼848-GW號營業貨運曳引
    車，在臺北縣新莊市○○路453 號前肇事，致人死亡後逃逸
    ，經臺北縣政府警察局新莊分局警員林詠晉以違反道路交通
    管理處罰條例第62條第4 項規定製單舉發，嗣受處分人於舉
    發通知單上所載之應到案日期前向原處分機關提出陳述，經
    原處分機關函請舉發機關調查結果，仍認受處分人有上述駕
    駛汽車違規之行為，原處分機關乃於97年11月21日依道路交
    通管理處罰條例第62條第4 項之規定，裁處受處分人罰鍰新
    臺幣九千元，吊銷駕駛執照，永久禁考。
三、受處分人甲○○固不否認有於上揭時間駕駛車牌號碼848-GW
    號營業貨運曳引車途經上開路段之事實，惟堅詞否認有肇事
    致人死亡而逃逸之違規行為，辯稱：原處分機關指伊駕駛汽
    車肇事之時間，係上班之尖峰時段，伊完全守法行駛，且駕
    駛座也有1 人隨車，於車輛行駛中都沒有感到任何異狀，嗣
    於事後傍晚睡眠中始知車禍發生，並無任何違規肇事逃逸之
    犯意；另本案目前正由臺灣板橋地方法院97年度交訴字第11
    7 號案件審理中，尚未判決確定，請求能暫緩執行，為此具
    狀聲明異議，請求撤銷原處分等語。經查：
  (一)受處分人於上揭時、地駕駛前述車牌號碼之營業貨運曳引車
    不慎輾壓因故撲倒趴伏在地之謝添權，致謝添權當場傷重死
    亡之事實，有經本院借調閱覽影卷存附之96年度相字第1060
    號相驗卷宗所附道路交通事故現場圖、道路交通事故調查報
    告表(一)、(二)、臺北縣政府警察局96年9 月21日北縣鑑字第09
    60119045號函附現場勘查報告、現場照片、驗斷書、相驗屍
    體證明書、勘驗筆錄、相驗照片及法務部法醫研究所（96）
    醫鑑字第0961101394號鑑定書等可資佐證，其經臺灣板橋地
    方法院檢察署檢察官以97年度調偵字第576 號偵查起訴後，
    關於被訴業務過失致人於死部分，亦經本院以97年度交訴字
    第117 號判處受處分人犯業務過失致人於死罪，處有期徒刑
    六月，如易科罰金，以新臺幣一千元折算一日，此部分復經
    臺灣高等法院以99年度交上訴字第9 號判決上訴駁回，有上
    開案號起訴書、刑事判決附卷可憑，合先敘明。
  (二)按道路交通管理處罰條例第62條第3 項、第4 項規定：「（
    第3 項）汽車駕駛人駕駛汽車肇事致人受傷或死亡者，應即
    採取救護措施及依規定處置，並通知警察機關處理，不得任
    意移動肇事汽車及現場痕跡證據，違反者處新臺幣三千元以
    上九千視以下罰鍰。但肇事致人受傷案件當事人均同意時，
    應將肇事汽車標繪後，移置不妨礙交通之處所。（第4 項）
    前項駕駛人肇事致人受傷而逃逸者，吊銷其駕駛執照；致人
    重傷或死亡而逃逸者，吊銷其駕駛執照，並不得再考領。」
    是本件亟先究明者，乃受處分人有無於明知肇事致人受傷或
    死亡時，任意移動肇事汽車及現場痕跡證據，甚而逕為逃逸
    之情形？茲查受處分人因上揭同一交通事故，另涉犯刑法第
    185 條之4 駕駛動力交通工具肇事致人死亡而逃逸罪嫌（駕
    駛動力交通工具肇事，致人死傷而逃逸者，處六月以上五年
    以下有期徒刑），雖經臺灣板橋地方法院檢察署檢察官於97
    年6 月30日以97年度調偵字第576 號偵查起訴，惟已經本院
    審理詳明，於98年10月30日以97年度交訴字第117 號判決關
    於被訴犯肇事致人死亡逃逸罪部分無罪，嗣經檢察官提起上
    訴後，亦經臺灣高等法院於99年6 月29日以99年度交上訴字
    第9 號判決上訴駁回而予維持原審判決，此有上開案號之起
    訴書、刑事判決附卷可稽。準此，既查無其他任何積極、確
    切之證據足資認定受處分人於前述時、地駕駛汽車發生事故
    當時確已知悉肇事之事實，自難遽認受處分人有肇事致人死
    亡，又任意移動肇事汽車及現場痕跡證據，而故為逃逸之情
    事，自應作對受處分人有利之事實認定，認其所為上開辯解
    尚屬可採。
四、綜上所述，原處分機關所認定受處分人駕駛汽車有前述違規
    之情事，因本件查無其他積極證據足以證明，自應作對受處
    分人有利之認定，原處分機關未予詳查，遽對受處分人為前
    開裁罰，即難認為允當。本件受處分人之異議為有理由，自
    應由本院將原處分撤銷，並另為不罰之諭知如主文第2 項所
    示，以資適法。
據上論斷，應依道路交通案件處理辦法第20條前段，裁定如主文
。
中    華    民    國    99    年    7     月    21    日
                  交通法庭    法  官  張江澤
以上正本證明與原本無異。
如不服本裁定，應於裁定送達後5日內，向本院提出抗告狀。
                              書記官  梁宜庭
中    華    民    國    99    年    7     月    21    日

司法院資訊處製作；財團法人民間司法改革基金會備份。
